臺灣高等法院刑事判決　　　　　　　　99年度上訴字第4506號
上　訴　人
即　被　告　陳定宇
指定辯護人　本院公設辯護人王永炫
上列上訴人因妨害性自主案件，不服臺灣士林地方法院99年度訴
字第282號，中華民國99年11月19日第一審判決（起訴案號：臺
灣士林地方法院檢察署99年度偵字第11854號），提起上訴，本
院判決如下：
    主  文
上訴駁回。
    事  實                                                                
一、陳定宇前因詐欺等案件，經臺灣板橋地方法院以96年度易字
    第43號判決處有期徒刑8月確定，復經同院以96年度聲減字
    第4903號裁定減為有期徒刑4月，如易科罰金以新臺幣1千元
    折算1日確定，並於民國96年9月19日易科罰金執行完畢。詎
    陳定宇仍不知悔改，於99年9月4日凌晨3時35分許，騎乘車
    牌藏放於車廂內而未懸掛之車號938-GBL號重型機車，在臺
    北市中山區○○○路、民權東路口停等紅燈時，見在旁之A
    女（姓名、年籍詳卷）深夜騎乘機車孤身可欺，遂一路騎車
    尾隨A女在後，於同日時近40分許，行至臺北市○○區○○
    路之承德橋下迴轉道，近敦煌路口處，見該處隱蔽且深夜少
    有人車經過，有機可乘，竟起強制猥褻之犯意，適A女因察
    覺遭人一路跟蹤，不明來意，暫停車質問究竟，並撥打行動
    電話求救，陳定宇先出手奪取A女行動電話以阻求救不成，
    便停車後下車將A女連人帶車推倒在地，致A女左腳遭機車壓
    住無法逃跑，再強行將手伸入A女短裙內，接續撫摸A女外陰
    部之性器數次，並試圖褪去A女裙裡內褲，以此等強暴方法
    ，對A女為猥褻之行為得逞。嗣因路人騎車經過，陳定宇見
    狀罷手騎車迅速逃匿，後經騎車路人為A女撥電報案，陳定
    宇又因機車未懸掛車牌為警在臺北市○○○路381號前察覺
    有疑攔檢，因而循線查悉上情。
二、案經臺北市政府警察局中山分局報告臺灣士林地方法院檢察
    署檢察官偵查起訴。
    理  由                                
一、按被告以外之人於審判外之言詞或書面陳述，除法律有規定
    者外，不得作為證據；又被告以外之人於審判外之陳述，雖
    不符合同法第159條之1至第159條之4之規定，但經當事人於
    審判程序同意作為證據，法院審酌該言詞陳述或書面陳述作
    成時之情況，認為適當者，亦得為證據，刑事訴訟法第159
    條第1項及第159條之5第1項分別定有明文。經查，本判決所
    引用被告以外之人於審判外之陳述，固為傳聞證據，然檢察
    官、被告陳定宇於本院審理時均表示同意作為證據，本院審
    酌上開證據資料製作時之情況，尚無違法不當及證明力明顯
    過低之瑕疵，亦認為以之作為證據應屬適當。揆諸前開規定
    ，依刑事訴訟法第159條之5規定，認前揭證據資料均有證據
    能力。
二、訊據上訴人即被告陳定宇堅決否認有何強制猥褻犯行，辯稱
    ：其當晚雖與被害人A女行車路線恰巧一致，在行至承德橋
    下迴轉道時，是A女停車擋住其行車路線，其便騎至A女左側
    問她要幹嘛，A女卻出手抓其右手，後其繞至A女右側要騎離
    ，卻又見A女喊其父在承德橋上並打行動電話狀似求救，為
    免遭誣指性侵或搶劫，其才回頭停車出手阻止A女打電話，
    後因路人騎車經過才推倒A女並騎離該處，從未猥褻A女；至
    未懸掛機車車牌則係因車牌快掉落，才將之拆解下來放在車
    內等語。惟查：
(一)按被害人指訴，固係使被告判罪處刑為目的，多作不利於被
    告之陳述，而不得以其指訴為被告犯罪之唯一證據。但得據
    以佐證被害人指訴之其他旁證，不以直接證據為限，倘證據
    在直接關係上足以證明他項間接事實，而由此他項間接事實
    ，本於推理作用與被害人指訴綜合判斷，足以證明待證事實
    者，亦得為認定犯罪事實之基礎。
(二)查前揭犯罪事實，迭經被害人於警詢、偵查及原審審理時證
    述明確，且被害人與被告素不相識，僅偶然於99年9月4日凌
    晨，在道路上同向騎車行駛，此為被害人及被告所共認，則
    被害人與被告間顯無任何仇怨或利害瓜葛，被害人卻指述被
    告性侵害情節歷歷，已有相當可憑信之基礎，尤其：
  1.被害人於警詢、偵查及原審審理時，都特別證稱：其於99年
    9 月4日凌晨3時30幾分許，騎乘機車在臺北市○○○○路北
    向在民權東路口停等紅燈時，發現一旁騎機車之男子一直注
    視著自己，其因此清楚見得該男子容貌及灰色上衣穿著與黑
    色機車特徵，嗣沿林森北路騎至民族東路口又停紅燈，見該
    男子在右邊人行道狀似停車，便放心左轉到民族東路，並到
    承德路口右轉承德路，行至承德橋下迴轉道，突然從後照鏡
    又發現該男子尾隨在後，便停車，該男子就騎停到她旁邊，
    且機車未掛車牌，她見狀不對就拿電話通知其父親，男子卻
    突然伸手要搶行動電話，搶不成就用力將她連人帶車推倒在
    地，她因左腳遭機車壓住無法站立，男子過來便伸手進她裙
    內亂摸其陰部，又試著脫掉她裙裡內褲，適時有其他路過機
    車大燈照來，男子發現有人來就打她戴安全帽之頭部一拳，
    便騎車離去等情甚明。
  2.被害人於偵查及原審審理時，更結證詳稱：99年9月4日凌晨
    在林森北路、民權東路口停等紅燈時，騎機車停在旁注視她
    之男子，伊認得就是被告，因當時該男子頭戴四分之三罩式
    安全帽，擋風罩係掀開著，得以清楚看到整個臉，且後來在
    民族東路口又看見被告在人行道停車，在承德橋下迴轉道又
    與被告對看；其當時騎到承德橋下迴轉道，突然由後照鏡看
    到被告還跟在後方，因嚇呆不知如何反應而停車，問被告要
    幹嘛，被告就騎車停到她左邊，被告未明確回答，其將包包
    與行動電話由腳踏墊上拿起來，並撥電話向她父親求救，被
    告就從她機車後方騎繞到她右手邊，伸手搶電話不成，就下
    車，由她肩膀將她人車推倒在地後，馬上過來彎腰半蹲隔著
    內褲撫摸其下體，但手未伸入其陰道內，她當時左腳被機車
    壓住，無法掙脫離開，就一直推被告手反抗，被告又試著脫
    她內褲，這期間都無人車經過，接著後方有其他車輛大燈照
    射過來，被告發現有人來，打她頭一拳，打在安全帽上，就
    離開等情綦詳。
  3.被害人在原審審理中，更證稱：被告戴的是黑色安全帽；承
    德橋下迴轉道光線雖昏暗，但路旁有微弱路燈，且當場兩輛
    機車頭燈都有開啟；她停車打電話的地方，在後的被告可以
    從她身邊騎過，不會被她擋住去向；被告撫摸她下體是反覆
    撫摸數下等語明確。
  4.被害人指訴被告身著灰色上衣、頭戴黑色四分之三罩式安全
    帽及騎乘黑色機車等節，經核與被告當日為警查獲時之衣、
    帽及機車顏色均相符。
  5.被害人指述被告從林森北路、民權東路口注意到被害人後，
    就一路騎車尾隨到承德路、承德橋下方迴轉道之事實，經核
    在卷臺北市政府警察局中山分局北市警中分刑字第09934484
    500號函附此路段中：林森北路552號對面（經過時間凌晨
    3時35分26、34秒）；民族東路、雙城街口（經過時間凌
    晨3時35分37、44秒）；承德路3段、酒泉街口（經過時間
    凌晨3時36分25、29秒），及承德路3段187號前（經過時
    間凌晨3時36分30秒）等處之監視器翻拍照片，也顯示被害
    人行經上開各監視器錄影處，被告騎乘之機車於數秒內確即
    經過同地跟隨在後（見原審卷第80頁）。而被告於為警查獲
    之初，於警詢及檢察官初訊時，雖均否認有騎車跟隨被害人
    之事實，辯稱：其當天於凌晨3時許，從臺北縣泰山鄉（已
    改制新北市泰山區）住所騎車至新莊市（已改制新北市新莊
    區○○○路一帶吃完消夜後，經臺北橋到臺北市○○○路，
    原欲至錦州街上「好樂迪」KTV唱歌，但騎到KTV門口覺得太
    晚，就直接騎往市○○道回泰山，後才在林森北路上為警查
    獲未懸掛車牌云云，惟嗣於檢察官查得上開監視器翻拍照片
    後，亦改承當晚騎車動線與被害人一致之事實，且有卷存經
    被告確認無誤之被害人與被告當晚騎車路線圖可佐（見偵查
    卷第86-89頁）。
  6.由前開監視器翻拍照片，比對被告為警查獲後所拍攝之機車
    照片（見偵查卷第37-41頁），及警方在林森北路、民權東
    路口之前的錦州街口所查得路旁監視器翻拍照片顯示（見偵
    查卷第85頁），被告在林森北路、民權東路路口停等紅燈前
    ，便已將機車車牌取下，放置在渠機車座墊下。且被告為警
    查獲時車廂內還有六角扳手與懸掛車牌用之六角螺絲（含螺
    絲帽）2組，機車車尾懸掛車牌用擋泥板上也仍留有螺絲鎖
    孔與鎖定螺絲用之固定鐵片（見同上卷第37、41頁），被告
    於偵查中尚且自承曾用該六角扳手鎖定車牌使其不致鬆脫達
    數月之久（見偵查卷第54頁），顯然被告在尾隨被害人前，
    就已決意將其尾隨犯案可得追查之車牌跡證先行拆除，藏放
    於座墊下車廂，待犯案後再行裝回，否則被告豈可能見車牌
    鬆脫，在螺絲組件猶存，車上又有扳手可資鎖緊之情形下，
    反無故甘冒違規遭警查處之風險，特意下車用扳手將車牌取
    下放置車廂內，被告辯稱：其因途中發現車牌鬆脫，才將車
    牌拔下放在座墊下車廂云云，實與常情有違，無足採信。
  7.原審審理時提示臺北市政府警察局中山分局上開函件所附之
    現場蒐證照片，由被害人及被告分別辨識、指認後，比對被
    害人指稱受害地點和被告辯稱被害人機車擋住渠去路因而兩
    人發生拉扯之地點，互核一致，都在承德橋下方，承德路3
    段北向到底、遇堤防邊迴轉道由北向轉東，再轉向西之第2
    轉彎（由西向轉南向）處，僅照片由被害人、被告兩人所指
    認者，其攝影視角乃一前一後，因而照片內景物包括指認案
    發地附近之矮磚牆，地面上之遵行方向標誌、標誌旁所停放
    成排汽車、照片上方之承德橋橋體等，均呈左右顛倒對置之
    勢而已（見原審卷第75、76頁上方照片），另被告也當庭自
    承：被害人指稱遭猥褻之橋下樓梯附近的道路路面，就是其
    稱與被害人拉扯處無誤（見原審卷第62頁倒數第5、6行），
    復有被告繪製之現場圖存卷供參（見原審卷第78頁）。而查
    被告與被害人指明之案發地點都在上開迴轉道第2轉彎處之
    轉角（即原審卷第76頁上方照片上右下方之轉角），該轉角
    路口寬度依照片中汽車大小作對照，至少得容納兩輛同向之
    汽車同時駛過，依被告所辯，其係騎在被害人後方2公尺以
    上，被害人當時則騎至該轉彎處向左靠轉角邊斜停（見原審
    卷第61-62頁），然縱使被告行近該處本有意靠左沿轉角處
    轉彎騎行，且在2公尺外之遙見被害人機車橫斜擋在轉角處
    ，被告由被害人機車右側稍加繞行即能輕易通過，豈有因此
    遭阻難行，以致需下車理論之理。更有甚者，被告當晚騎車
    與被害人在林森北路、民權東路口偶遇前，已將車牌拔起，
    藏放於座墊底下，已敘明如前，被告自稱其當晚騎車從未有
    意跟隨被害人，甚至不知被害人就騎在前方云云，則被告見
    前方兩不相干之機車騎士突然暫靠路邊轉角停車，在該處道
    路通行絲毫無礙之情形下，不思繼續前行，竟蓄意上前停車
    依近，僅為詢問該騎士對其有何所求，甚至在被害人執起行
    動電話之際，便無端指被害人誣指其性侵害或搶奪財物之嫌
    ，且縱如此，被告既懷疑被害人誤會其犯罪而求救，其明知
    自己機車未掛車牌，且其與被害人互不相識也難以追查，何
    不思騎車遠離被害人以免徒增困擾，竟仍停車出手阻擾被害
    人撥打電話，在得悉路人經過得以澄清釋疑之際，反而驅車
    逃離。凡此，除徵明被告首揭辯情與常情大相悖離，難以置
    信外，更反能佐證被害人指述被告一路尾隨被害人至承德橋
    下迴轉道昏暗處，驅車上前將被害人推倒在地後，出手猥褻
    之情，方係唯一得以合理解釋各項事證之事實。
(三)綜上所述，被告於99年9月4日凌晨，騎乘機車尾隨被害人直
    至承德橋下昏暗處，以推倒被害人與機車，使被害人受機車
    壓制難以掙脫之強暴方式，撫摸被害人外陰部以猥褻之事實
    ，事證明確，犯行堪以認定，應依法論科。
三、核被告所為，係犯刑法第224條之強制猥褻罪。被告於同一
    時間、地點，撫摸被害人外陰部數次，並試圖褪去被害人內
    褲之所為，乃基於同一強制猥褻犯意下之接續行為，僅論以
    一罪。公訴意旨雖認被告出手撫摸被害人外陰部，主觀上係
    出於強制性交之犯意，故應依同法第221條第2項、第1項強
    制性交未遂罪處斷，然按刑法上所稱性交，謂非基於正當目
    的所為(1)以性器進入他人之性器、肛門或口腔，或使之接
    合；或(2)以性器以外之其他身體部位或器物進入他人之性
    器、肛門，或使之接合等性侵入行為，刑法第10條第5項定
    有明文。查被告雖出手撫摸被害人之外陰部性器，但並未以
    手或身體其他部位（含性器）或器物進入被害人之性器、肛
    門或口腔或使之接合等性侵入行為，此經被害人證述明確。
    至被告雖有出手強行脫褪被害人內褲之行為，惟此舉主觀犯
    意究竟如何，是否已進而有強制性交之犯意，抑或僅基於強
    制猥褻犯意而為，單由被告強脫被害人內褲之舉動，仍難遽
    以推知。尤其被告於凌晨3至4時許，跟隨被害人到臺北市承
    德橋下人車較少經過之迴轉道，當時天色黑暗、當地人車稀
    少，猝然將被害人人車遭推倒在地，即得利用被害人暫遭機
    車壓制且恰無人車經過之短促期間，出手猥褻得逞後逃逸，
    故被告主觀上有強制猥褻被害人之犯意，固甚明確，無庸置
    疑；但被告犯案地點畢竟在不特定人仍能經過之道路，且被
    害人也僅1腳遭機車壓制，尚有奮力掙扎脫身之高度可能，
    被告在隨時可能遭人發現制止或被害人掙脫壓制便得反抗甚
    或高聲呼救之情勢下，主觀上是否仍居貿然強制性交之犯意
    ，更有疑問。此外，公訴意旨並未舉其他證據足以佐證被告
    係基於強制性交之犯意而為本件犯行，自難以強制性交未遂
    罪相繩，公訴人上開所認，即有未洽，惟因公訴人起訴之犯
    罪事實，與本院所認定之犯罪事實，基本社會事實同一，爰
    依法變更起訴法條，附此敘明。查被告有如事實欄所載之犯
    罪紀錄，有本院被告前案紀錄表在卷可按，其於有期徒刑執
    行完畢後5年以內，故意再犯本件最重本刑為有期徒刑以上
    之刑之罪，為累犯，應加重其刑。
四、原審同此認定，因依刑法第224條、第47條第1項之規定，於
    審酌被告為逞性慾，無視婦女之性自主人格尊嚴，於深夜將
    車牌先行隱匿，騎乘機車在道路上隨機遇婦女孤身騎車，便
    起意跟隨，見機犯案，並尾隨被害人至承德橋下迴轉道，利
    用該處隱蔽少有人車經過之機，起意強制猥褻，猝然將被害
    人推倒在地，下手性侵素不相識之被害人，由此可知其犯罪
    之動機、手段及與被害人之關係，其犯行造成被害人身心受
    創甚深，迄於原審審理庭訊，猶難平抑驚恐情緒，有原審審
    判筆錄可佐，被告所犯亦對婦女深夜在外交通之人身安全與
    社會治安危害均巨，而被告犯罪後不僅騎乘隱匿車牌之機車
    以求匿蹤，為警查獲之初，更虛構行車路程，以掩飾其尾隨
    被害人之軌跡，還於原審審理時當面指稱被害人誣陷其犯罪
    ，要求被害人接受測謊云云，顯然毫無悔意，惡性重大等一
    切情狀，量處有期徒刑2年。核其認事用法，俱無違誤，量
    刑亦甚允洽。被告上訴意旨，仍執陳詞，否認犯罪，為無理
    由，應予駁回。
據上論斷，應依刑事訴訟法第368條，判決如主文。
本案經檢察官黃騰耀到庭執行職務。
中    華    民    國    100    年    2    月    10    日
                  刑事第五庭   審判長法  官  李英勇  
                                     法  官  崔玲琦
                                     法  官  劉秉鑫 
以上正本證明與原本無異。
如不服本判決，應於收受送達後10日內向本院提出上訴書狀，其
未敘述上訴之理由者並得於提起上訴後10日內向本院補提理由書
（均須按他造當事人之人數附繕本）「切勿逕送上級法院」。
                                      書記官 蔡宜蓁
中    華    民    國   100    年    2     月    10    日
附錄本案論罪科刑法條全文
中華民國刑法第224條
（強制猥褻罪）
對於男女以強暴、脅迫、恐嚇、催眠術或其他違反其意願之方法
，而為猥褻之行為者，處 6 月以上 5 年以下有期徒刑。